【裁判字號】    99,抗,359
【裁判日期】    990329
【裁判案由】    回復原狀
【裁判全文】
臺灣高等法院民事裁定                   99年度抗字第359號
抗  告  人  甲○○(即被告林吟.
抗告人因與丁○○等間回復原狀事件，對於中華民國99年2月10
日臺灣板橋地方法院86年度訴字第1443號所為裁定提起抗告，本
院裁定如下：
    主      文
抗告駁回。
抗告費用由抗告人負擔。
    理      由
一、抗告意旨略以：原法院對已於民國87年7月31日因判決而告
    確定之臺灣板橋地方法院86年度訴字第1443號判決（下稱原
    判決）之判決主文，因誤寫等情，歷12年而於99年2月10日
    裁定更正，惟原法院因嚴重誤植整篇判決主文，逕自更正有
    既判力之判決主文，顯非一、二字筆誤之疏忽可言，依法當
    屬未確定判決，始有更正之餘地，原裁定已顯然影響伊之財
    產權益頗鉅，為此主張請求廢棄原裁定等語。
二、按抗告為受裁定之當事人或其他訴訟關係人，對於裁定聲明
    不服之方法，若非受裁定之當事人或其他訴訟關係人，即不
    得為之。申言之，對於裁定必須為「受裁定」之人始有抗告
    權，如非「受裁定」之人，縱屬訴訟關係人，亦不能認其有
    抗告權之存在（最高法院44年台抗字第104號判例、96年台
    抗字第700號裁判意旨參照）。次按判決如有誤寫、誤算或
    其他類此之顯然錯誤者，法院得隨時或依聲請以裁定更正之
    ，為民事訴訟法第二百三十二條第一項前段所明定。是更正
    判決，不問何時，即在上訴中或確定後，均得依聲請或依職
    權為之，且不因當事人執為上訴理由予以指摘而受限制（最
    高法院77年度台抗字第82號裁判意旨參照）。
三、經查：
  (一)按抗告者，乃當事人依法定程式，對於下級法院所為不利於
    己之裁定，於確定前請求上級法院廢棄或變更之訴訟行為，
    故抗告乃訴訟行為，且僅有抗告權人始得為之。而所謂抗告
    權人，固除當事人之外，尚包括判決後承受訴訟接替當事人
    之人及參加人或受有特別委任之訴訟代理人在內，但並不當
    然包括民事訴訟法第401條所規定之當事人之繼受人在內。
    民事訴訟法第401條所規定之當事人之繼受人，於依民事訴
    訟法第254條規定承當訴訟前，縱依法係屬應為確定判決效
    力所及之人，惟仍難認係該訴訟之當事人，自無提起抗告之
    權利。
  (二)查本件原判決之當事人，原告係丁○○、丙○○、馬雲行、
    黃志誠、乙○○、李如月（下稱丁○○等六人），被告則為
    林新連、林裕傑、林谷玲、林吟玲、林君玲、林佳樺、曾馨
    施及陳玉霞，原裁定之當事人，原告為丁○○等六人，被告
    則為林吟玲、林佳樺，業據本院依職權調取上開卷宗閱明屬
    實，是抗告人並非受裁定之當事人或其他訴訟關係人。
  (三)次查抗告人固主張其係屬訴訟繫屬後為當事人林吟玲之繼受
    人者，姑不論其於本件抗告未就此為釋明，縱認其主張非虛
    ，其既迄未依民事訴訟法第254條規定承當訴訟，依上開說
    明，其尚非原判決之當事人，自無逕行提起抗告之權利，揆
    諸前揭說明，抗告人無抗告權。抗告人就原裁定提起抗告，
    為不合法，應予駁回。
  (四)又原判決正本主文欄中關於「被告林吟玲應將坐落臺北縣三
    重市○○段第六五─二地號土地內、如附表一編號五所示加
    蓋部分；被告林佳樺應將坐落臺北縣三重市○○段第六五─
    二地號土地內、如附表一編號五所示加蓋部分」，對照該判
    決附表一所示，林吟玲應為編號六，林佳樺應為編號七，原
    判決係屬錯誤，故原裁定爰依相對人乙○○之聲請更正，將
    原確定判決更正為「被告林吟玲應將坐落臺北縣三重市○○
    段第六五─二地號土地內、如附表一編號六所示加蓋部分；
    被告林佳樺應將坐落臺北縣三重市○○段第六五─二地號土
    地內、如附表一編號七所示加蓋部分」，經核於法並無不合
    。抗告人執此指摘原裁定不當，聲明廢棄，容有誤會，附此
    敘明。
四、據上論結，本件抗告為不合法，爰裁定如主文。
中    華    民    國    99    年    3     月    29    日
                    民事第二庭
                        審判長法  官  吳謙仁
                              法  官  李瓊蔭
                              法  官  黃莉雲
正本係照原本作成。
不得抗告。
中    華    民    國    99    年    3     月    30    日
                              書記官  魏汝萍

司法院資訊處製作；財團法人民間司法改革基金會備份。
